---
title: "Bronquiolite"
author:
- name: Kassyano Kevyn Andrade de Souza
- name: Rayssa Lorrane Costa Souza 
output: html_document
---

```{r, include = FALSE}
source("src/packages.R")
```
```{r, include = FALSE}
# reading dataset
bronquiolite <- read_csv("data/bronquiolite.csv")
```
## Metodologia
* Nível de significância para todos os testes: 0,05;
* O teste de Fisher foi escolhido nas tabelas onde alguma célula possuía frequência esperada menor que 5;

## Variáveis Qualitativas

### Presença de reinternações por grupo de tratamento

```{r, warning = FALSE}
bronquiolite[, c("Reinternações", "Grupo")] %>%
  table() %>%
  chisq.test()
```


O p-valor obtido é muito alto, de modo que não há evidências
de associação entre tipo de tratamento com e a presença
de reinternações.

### Grau de desconforto respiratório por grupo de tratamento

```{r, warning = FALSE}
bronquiolite[, c("Desconforto", "Grupo")] %>%
    table() %>%
    chisq.test()
```
O p valor foi extremamente pequeno, mostrando evidências de que o tipo de tratamento
está ligado ao grau de desconforto do paciente.

Verificando qual tratamento apresenta mais casos graves de desconforto respiratório:

```{r, warning = FALSE}
bronquiolite[, c("Desconforto", "Grupo")] %>%
  table() %>%
  prop.table(margin = 2)
```

O tratamento de "Oxigenoterapia + Outros" tem mais casos graves em relação ao tratamento
de "Oxigenoterapia", de modo que "Oxigenoterapia + Outros" apresenta um maior grau de
desconforto.

### Melhora nos sinais de desconforto respiratório

```{r, warning = FALSE}
bronquiolite[, c("Melhora dos sinais de desconforto respiratório", "Grupo")] %>%
  table() %>%
  fisher.test()
```

Não há evidência significativa de associação entre tipo de tratamento e melhora
nos sinais de desconforto respiratório.

### Presença de Complicações
```{r, warning = FALSE}
bronquiolite[, c("Complicações", "Grupo")] %>%
    table() %>%
    fisher.test()
```

Não existe evidência significativa de associação entre tipo de tratamento
e a presença de complicações.


################## Variáveis Quantitativas #############

Tempo de Internação

* Testando a normalidade dos dados 
```{r, warning = FALSE}
bronquiolite %$%
  shapiro.test(Tempo)
```
* Os dados não possuem evidências de normalidade, portanto iremos aplicar o teste de Kruskal Wallis, pois esse teste compara a média de duas populações e não é necessário fazer nenhuma inferência sobre a distribuição de probabilidades da variável de interesse.


```{r, warning = FALSE}
wilcox.test(Tempo ~ Grupo, bronquiolite)
```

* , não existe evidências de associação do tipo de tratamento com a  variável "Tempo de Internação".

```{r, warning = FALSE}
ggplot(bronquiolite) +
  aes(x = Grupo, y = Tempo) +
  geom_boxplot(fill = c("#A9A9A9"), width = 0.5) +
  stat_summary(
    fun = "mean", geom = "point",
    shape = 23, size = 3,
    fill = "white"
  ) +
  labs(x = "Tipo de Tratamento", y = "Tempo de Internação") +
  theme_bw()
ggsave("tempo_tratamento.pdf", width = 170, height = 95, units = "mm")
```

Quantidade de Litros de Oxigênio

Testando a normalidade dos dados:

```{r, warning = FALSE}
bronquiolite %$%
  shapiro.test(Oxigênio)
```
* Os dados não possuem evidências de normalidade, portanto iremos aplicar o teste de Kruskal Wallis, pois esse teste compara a média de duas populações e não é necessário fazer nenhuma inferência sobre a distribuição de probabilidades da variável de interesse.

```{r, warning = FALSE}
wilcox.test(Oxigênio ~ Grupo, bronquiolite)
```

* , não existe evidências de associação do tipo de tratamento com a  variável "Quantidade de Litros de Oxigênio".

Melhora na Saturação de Oxigênio

```{r, warning = FALSE}
bronquiolite %$%
  shapiro.test(Saturação)
```

* Os dados não possuem evidências de normalidade, portanto iremos aplicar o teste de Kruskal Wallis, pois esse teste compara a média de duas populações e não é necessário fazer nenhuma inferência sobre a distribuição de probabilidades da variável de interesse.

```{r, warning = FALSE}
wilcox.test(Saturação ~ Grupo, bronquiolite)
```

* , não existe evidências de associação do tipo de tratamento com a  variável "Melhora na Saturação de Oxigênio".