---
title: "Tratamentos com oxigenoterapia em pacientes com bronquiolite"
runningheader: "Tratamentos com oxigenoterapia em pacientes com bronquiolite" # only for pdf output
subtitle: "Diferenças entre os grupos de tratamento" # only for html output
author:
- name: Kevyn Andrade | Rayssa Souza 
  affiliation: Universidade de Brasília
date: "`r Sys.Date()`"
output:
  rmdformats::downcute:
    self_contained: true
    thumbnails: false
    lightbox: true
    downcute_theme: "chaos"
pkgdown:
  as_is: true
---
```{r, echo = FALSE, message = FALSE, results='hide'}
source("src/packages.R")
```


```{r, echo = FALSE, include = FALSE}
# reading dataset
bronquiolite <- read_csv("data/bronquiolite.csv")
```
# Metodologia
* Nível de significância para todos os testes: 0,05;
* Os p-valores foram arredondados para 3 casas decimais;
* O teste de Fisher foi escolhido nas tabelas onde alguma célula possuía frequência esperada menor que 5;

# Presença de reinternações por grupo de tratamento
$H_{0}: \textrm{A presença de reinternações é igual para ambos os grupos de tratamento}$

$H_{1}: \textrm{Há uma diferença na presença de reinternações entre os grupos de tratamento}$

```{r, echo = FALSE, warning = FALSE}
bronquiolite[, c("Reinternações", "Grupo")] %>%
  table_from_indep_test()
```

O p-valor obtido é muito alto, de modo que não há evidências
de associação entre tipo de tratamento com e a presença
de reinternações.

# Grau de desconforto respiratório por grupo de tratamento

$H_{0}: \textrm{O grau de desconforto respiratório é igual em ambos os grupos de tratamento}$

$H_{1}: \textrm{Há uma diferença na no grau de desconforto entre os grupos de tratamento}$


```{r, echo = FALSE, warning = FALSE}
bronquiolite[, c("Desconforto", "Grupo")] %>%
  table_from_indep_test()
```
O p valor foi extremamente pequeno, mostrando evidências de que o tipo de tratamento
está ligado ao grau de desconforto do paciente.

Verificando qual tratamento apresenta mais casos graves de desconforto respiratório:

```{r, echo = FALSE, warning = FALSE}
bronquiolite[, c("Desconforto", "Grupo")] %>%
  table() %>%
  prop.table(margin = 1) %>%
  kable()
```

O tratamento de "Oxigenoterapia + Outros" tem mais casos graves em relação ao tratamento
de "Oxigenoterapia", de modo que "Oxigenoterapia + Outros" apresenta um maior grau de
desconforto.

# Melhora nos sinais de desconforto respiratório
$H_{0}: \textrm{A melhora nos sinais de desconforto respiratório não está associada com o grupo de tratamento}$

$H_{1}: \textrm{Há associação entre grupo melhora nos sinais de desconforto e grupo de tratamento}$

```{r, echo = FALSE, warning = FALSE}
bronquiolite[, c("Melhora dos sinais de desconforto respiratório", "Grupo")] %>%
  table_from_indep_test(fisher.test)
```

Não há evidência significativa de associação entre tipo de tratamento e melhora
nos sinais de desconforto respiratório.

# Presença de Complicações
$H_{0}: \textrm{A presença de complicações não está associada com o grupo de tratamento}$

$H_{1}: \textrm{Há associação entre presença de complicações e grupo de tratamento}$

```{r, echo = FALSE, warning = FALSE}
bronquiolite[, c("Complicações", "Grupo")] %>%
    table_from_indep_test(fisher.test)
```

Não existe evidência significativa de associação entre tipo de tratamento
e a presença de complicações.

# Tempo de Internação
$H_{0}: \textrm{O tempo de internação não está associada com o grupo de tratamento}$

$H_{1}: \textrm{Há associação entre tempo de internação e grupo de tratamento}$

```{r, include = FALSE, warning = FALSE}
bronquiolite %$%
  shapiro.test(Tempo)
```
Dado que há evidências contra a hipótese de normalidade, será usado o teste de
Mann-Whitney-Wilcoxon.

```{r, echo = FALSE, warning = FALSE}
wilcox.test(Tempo ~ Grupo, bronquiolite) %>%
  table_from_test()
```

Não há evidências de associação significativa entre tipo de tratamento
e tempo de internação.

```{r, echo = FALSE, warning = FALSE}
ggplot(bronquiolite) +
  aes(x = Grupo, y = Tempo) +
  geom_boxplot(fill = c("#A9A9A9"), width = 0.5) +
  stat_summary(
    fun = "mean", geom = "point",
    shape = 23, size = 3,
    fill = "white"
  ) +
  labs(x = "Tipo de Tratamento", y = "Tempo de Internação") +
  theme_bw()
#ggsave("tempo_tratamento.pdf", width = 170, height = 95, units = "mm")
```

# Quantidade de Litros de Oxigênio
$H_{0}: \textrm{A quantidade de litros de oxigênio não está associada com o grupo de tratamento}$

$H_{1}: \textrm{Há associação entre quantidade de litros de oxigênio e grupo de tratamento}$
```{r, include = FALSE, warning = FALSE}
bronquiolite %$%
  shapiro.test(Oxigênio)
```
Há evidências contra a hipótese de normalidade. Será usado o teste de Mann-Whitney-Wilcoxon.

```{r, echo = FALSE, warning = FALSE}
wilcox.test(Oxigênio ~ Grupo, bronquiolite) %>%
  table_from_test()
```

Há evidências de associação entre tipo de tratamento e a quantidade de litros de oxigênio.

# Melhora na Saturação de Oxigênio

$H_{0}: \textrm{A melhora na saturação do oxigênio não está associada com o grupo de tratamento}$

$H_{1}: \textrm{Há associação entre melhora na saturação do oxigênio e grupo de tratamento}$

```{r, include = FALSE, warning = FALSE}
bronquiolite %$%
  shapiro.test(Saturação)
```

Há evidências contra a hipótese de normalidade da saturação.

```{r, echo = FALSE, warning = FALSE}
wilcox.test(Saturação ~ Grupo, bronquiolite) %>%
  table_from_test()
```

Não há evidências de associação do tipo de tratamento com a melhora na saturação de oxigênio.
